臺灣板橋地方法院刑事判決　　　　　　　 96年度訴字第493號
公　訴　人　臺灣板橋地方法院檢察署檢察官
被　　　告　甲○○
選任辯護人　彭上華律師
　　　　　　黃淑琳律師
上列被告因違反毒品危害防制條例案件案件，經檢察官提起公訴
（95年度偵字第26896 號），本院判決如下：
    主  文
甲○○持有第二級毒品，處有期徒刑陸月。如易科罰金，以新臺
幣壹仟元折算壹日。扣案第二級毒品安非他命柒包（驗餘淨重共
零點陸捌柒公克），均沒收銷燬。
    事  實
一、甲○○明知甲基安非他命（下稱安非他命）係毒品危害防制
    條例第二條所管制之第二級毒品，不得持有，於九十五年十
    一月十四日，在台北縣板橋市○○街三二四巷三號之洗車店
    內，自姓名年籍不詳綽號「阿文」之成年男子處，取得安非
    他命七包（淨重共○‧七公克），遂藏放於店內而持有，嗣
    於同日十七時許，在上址經警查獲，並扣得上開安非他命七
    包而查知上情。
二、案經臺北縣政府警察局板橋分局報告臺灣板橋地方法院檢察
    署檢察官偵查起訴。
    理  由
一、訊據被告甲○○就上揭事實坦承不諱，被告經警查獲並當場
    起出扣案毒品之事實，復經證人即查獲被告之警員陳延祥於
    偵查中證述明確（九十五年度偵字第二六八九六號卷，第二
    十六至二十七頁，依刑事訴訟法第一百五十九條之一第二項
    規定，並無顯有不可信之情況，具有證據能力），扣案之毒
    品（共淨重○‧七公克，經鑑驗使用○‧○一三公克）經鑑
    驗後，呈安非他命陽性反應，復有臺灣檢驗科技股份有限公
    司濫用藥物鑑驗報告在卷可稽。足認被告前揭自白與事實相
    符，堪予採信，本案事證明確，被告犯行已堪認定，自應依
    法論科。至公訴意旨固認為被告係於九十五年十一月十日二
    十時許，在上揭洗車店內，向「阿文」以新臺幣八千元代價
    ，販入而持有上開安非他命一公克後，基於意圖販賣第二級
    毒品安非他命之犯意，欲將上開甲基安非他命毒品販賣予姓
    名年籍不詳綽號「阿西」之成年男子，而認被告所為，係涉
    犯毒品危害防制條例第五條第二項之意圖販賣而持有第二級
    毒品罪嫌。惟查：
  (1)按意圖販賣毒品而持有罪，與持有毒品罪二者犯罪態樣，其
    所侵害社會法益之輕重有別，事涉罪名與刑罰甚鉅，被告有
    無販賣毒品自應審慎為之，尤應採嚴格證據主義，始符合被
    告基本人權保障之法則。
  (2)公訴意旨係以被告於警詢之供述，認為可資證明被告於前開
    時、地，向「阿文」販入第二級毒品安非他命，並意圖將所
    持有之甲基安非他命轉賣予「阿西」之事實。佐以證人陳延
    祥於偵查中之證述，認為可資證明被告於警詢時原供稱遭查
    獲期間並沒有施用安非他命，向「阿文」購買之安非他命係
    準備轉賣予「阿西」，係事後再翻異其詞，輔以臺灣檢驗科
    技股份有限公司濫用藥物尿液檢驗報告，佐證被告並無施用
    第二級毒品安非他命之事實，據以推斷被告意圖販賣而持有
    上開第二級毒品安非他命之犯行。
  (3)然所謂意圖販賣而持有毒品者，係指被告購入毒品之初，並
    非意在販賣，而係購入持有後始起意販賣而尚未販出者言。
    而「意圖販賣」該項持有毒品之加重要件，為犯罪構成要件
    之一部分，自亦應憑積極及嚴格證據認定之，始符合罪刑法
    定主義之本旨，若無積極證據或其證據不足以證明，自不能
    以推測或擬制之方法，作為裁判基礎，且所憑之證據，無論
    直接或間接證據，其為訴訟上之證明，須於通常一般之人均
    不致有所懷疑，而得確信其為真實者，始得據之為有罪之認
    定，倘其證明尚未達到此一程度，而有合理性懷疑之存在時
    ，即無從率為該當其意圖販賣之構成要件。本件被告係經警
    搜索查獲，斯時並無其他購買毒品之人在場，有證人陳延祥
    前揭證詞可稽，並非被告於尋找買主而意圖販賣時為警查獲
    ；而一般吸毒者之住處，往往查獲電子秤，或係供自己秤量
    、分裝使用，亦可能係供轉讓他人之用，在無其他積極證據
    佐證下，自不能率予認定被告持有電子秤，即有販賣毒品之
    意圖。是公訴意旨實僅以被告於警詢初供及尿液無施用毒品
    反應二端為據，然被告持有毒品之可能原因甚夥，尿液亦有
    可能因代謝時間經過，而未驗得毒品反應，其自白屢次翻異
    ，可信度堪慮，更難逕以證人陳延祥證述被告於警詢時屢次
    翻供之情節，而推測被告犯行。徵諸前揭說明，本件公訴人
    所舉積極證據，尚未達超越合理懷疑之程度，不能以被告持
    有扣案之毒品而否認施用，即臆測或推論被告購入毒品後起
    意販賣，而遽認有意圖販賣而持有安非他命罪，附此指明。
二、核被告所為，係犯毒品危害防制條例第十一條第二項之持有
    第二級毒品罪。公訴意旨認被告所為，係犯毒品危害防制條
    例第五條第二項之意圖販賣而持有第二級毒品罪，尚有未洽
    ，已如前述，惟其起訴之犯罪事實，與本院認定之基本社會
    事實相同，爰依法變更起訴法條。爰審酌被告持有第二級毒
    品，對社會治安及國民健康造成潛在危害，應予非難，兼衡
    其素行、犯罪動機、目的，及犯後自知事證明確，對持有毒
    品犯行部分未為無謂辯解而坦承犯行之態度等一切情狀，量
    處如主文所示之刑，並諭知易科罰金折算標準，以示懲儆。
    扣案之第二級毒品安非他命七包（共淨重○‧七公克，經鑑
    驗使用○‧○一三公克），係查獲之毒品，不問屬於犯人與
    否，均依毒品危害防制條例第十八條第一項前段之規定宣告
    沒收銷燬。至公訴意旨所指「電子秤一臺」，並未經舉證說
    明與本件被告持有毒品犯行有何關連，或說明是否屬於違禁
    物及銷燬之理由、法律依據，既無從證明與本案有關，本院
    即不得為沒收銷燬之諭知，附此敘明。
據上論斷，應依刑事訴訟法第二百九十九條第一項前段、第三百
條，毒品危害防制條例第十一條第二項、第十八條第一項前段，
刑法第十一條前段、第四十一條第一項前段，判決如主文。
本案經檢察官靳開聖到庭執行職務。
中　　華　　民　　國　　96　　年　　4 　　月　　25　　日
                  刑事第八庭  審判長法　官  王屏夏
??????????????????法?官  彭全曄
??????????????????法?官  王偉光
以上正本證明與原本無異
如不服本判決應於送達後10日內向本院提出上訴狀
??                                書記官　陳怡君
中　　華　　民　　國　　96　　年　　4 　　月　　25　　日
附錄本案論罪科刑法條全文：
毒品危害防制條例第十一條
持有第一級毒品者，處三年以下有期徒刑、拘役或新台幣五萬元
以下罰金。
持有第二級毒品者，處二年以下有期徒刑、拘役或新台幣三萬元
以下罰金。
持有專供製造或施用毒品之器具者，處一年以下有期徒刑、拘役
或新台幣一萬元以下罰金。
